臺灣高等法院刑事裁定　　　　　　　　 100年度聲字第895號
聲　請　人
即　被　告　鄭金銘
　　　　　　白金德
上列二人共同
選任辯護人　趙元昊律師
　　　　　　黃慧仙律師
上列聲請人因違反毒品危害防制條例案件，聲請具保停止羈押，
本院裁定如下：
    主  文
聲請駁回。
    理  由
一、按被告經法官訊問後，認為犯罪嫌疑重大，而有逃亡或有事
    實足認為有逃亡之虞，或所犯為死刑、無期徒刑或最輕本刑
    為5年以上有期徒刑之罪，非予羈押，顯難進行審判，得羈
    押之，刑事訴訟法第101條第1項第1款、第3款定有明文。此
    所謂之羈押，乃拘禁被告之強制處分，其目的係在於保全證
    據、確保刑事訴訟程序之進行及刑罰權之執行。是被告經法
    官訊問後，究竟有無刑事訴訟法第101條第1項各款之情形，
    均屬事實問題，法院應按訴訟之程度、卷證資料及其他一切
    情事斟酌之。次按刑事訴訟法第101條第1項第3款規定之羈
    押，係因被告所犯為死刑、無期徒刑或最輕本刑為5年以上
    有期徒刑之罪者，其可預期判決之刑度既重，該被告為規避
    刑罰之執行而妨礙審判程序進行之可能性增加，國家刑罰權
    有難以實現之危險，該規定旨在確保訴訟程序順利進行，使
    國家刑罰權得以實現，以維持重大之社會秩序及增進重大之
    公共利益，其目的洵屬正當。又基於憲法保障人民身體自由
    之意旨，被告犯重罪條款之罪嫌疑重大者，仍應有相當理由
    認為其有逃亡、湮滅、偽造、變造證據或勾串共犯或證人等
    之虞，法院斟酌命該被告具保、責付或限制住居等侵害較小
    之手段，均不足以確保追訴、審判或執行程序之順利進行，
    始符合該條款規定，非予羈押，顯難進行追訴、審判或執行
    之要件，此際羈押乃為維持刑事司法權有效行使之最後必要
    手段，於此範圍內，尚未逾越憲法第23條規定之比例原則，
    符合司法院釋字第392號、第653號、第654號解釋意旨，與
    憲法第8條保障人民身體自由及第16條保障人民訴訟權之意
    旨尚無違背（司法院釋字第665號解釋意旨參照）。
二、本件被告白金德、鄭金銘（下稱被告2人），前經本院訊問
    後，認被告2人均涉犯毒品危害防制條例第4條第1項之運輸
    第一級毒品罪，犯罪嫌疑重大，所犯為最輕本刑無期徒刑之
    罪，並有相當理由足認有逃亡之虞，符合刑事訴訟法第101
    條第1項第1、3款之法定羈押原因，非予羈押，顯難確保審
    判之進行，而裁定於民國100年1月10日羈押被告2人在案。
三、聲請意旨略以：被告2人均坦承犯行且已審理終結，並無串
    證或湮滅證據之虞，實無再予羈押之必要，此外，被告2人
    有高齡近80歲之父母，各自育有2幼子，均有固定住所，並
    無逃亡之虞，且鄭金銘之妻為原住民，工作不穩定，無法支
    付家中龐大生活開銷，家庭經濟已陷入危機，懇請賜准停止
    被告2人之羈押等語。
四、經查：被告2人涉犯毒品危害防制條例第4條第1項之運輸第
    一級毒品罪，業據被告2人自調查迄本院審理中均坦承不諱
    ，且有查扣之第一級毒品海洛因各6包（鄭金銘攜帶海洛因
    淨重8395.14公克、空包裝總重63.96公克，純度88.97%，純
    質淨重7469.16公克；白金德攜帶海洛因淨重8225.44公克、
    空包裝總重63.96公克，純度87.63%，純質淨重7207.95公克
    ）及卷附被告2人之入出境紀錄查詢、臺北關稅局扣押貨物
    運輸工具收據及搜索筆錄、法務部調查局航業調查處扣押物
    品目錄表及載有大陸門號「0000000000000」之字條等可資
    佐證，復經原審適用自白減刑之規定後，以99年度重訴字第
    40號判決，論被告2人以共同運輸第一級毒品罪，各判處有
    期徒刑18年在案，足認被告2人犯罪嫌疑重大，所犯為最輕
    本刑無期徒刑之罪。衡諸社會大眾一般之認知，被訴重罪且
    事證明確者，當預期將獲法院判處重刑之諭知，基於趨吉避
    凶、脫免刑責不甘受罰之基本人性，被告2人逃亡以規避審
    判及將來刑罰執行之可能性顯然較高，有相當理由足認被告
    2人有逃亡之虞。本院經衡量全案情節、被害法益（被告2人
    非法運輸之毒品數量龐大，對我國社會之安寧秩序及國人之
    健康之危害甚鉅）及對被告2人自由拘束之不利益及防禦權
    行使限制之程度後，認若以命被告2人具保、責付或限制住
    居等侵害較小之手段，均不足以確保審判程序及執行之順利
    進行，且被告2人符合刑事訴訟法第101條第1項第1、3款規
    定，而認有羈押被告2人之必要。至被告2人前揭聲請意旨所
    主張家中尚有年邁父母及幼子及經濟狀況各情，核與被告2
    人是否具備羈押之法定要件判斷無涉，亦非屬刑事訴訟法第
    114條所規定不得駁回具保聲請之情形。又本院既非以被告2
    人有湮滅證據、勾串共犯或證人之虞為由而羈押被告2人，
    則其等聲請意旨有關此部分之陳述，亦與本件羈押當否之判
    斷無關。茲查被告2人前開羈押原因尚未消滅，所請具保停
    止羈押，自難准許，均應予駁回。
五、據上論斷，應依刑事訴訟法第220條，裁定如主文。
中    華    民    國   100    年    3     月    31    日
                     刑事第五庭  審判長法  官  李英勇
                                       法  官  白光華
                                       法  官  崔玲琦
以上正本證明與原本無異。
如不服本裁定，應於收受送達後五日內向本院提出抗告狀。
                                       書記官  馬佳瑩
中    華    民    國   100    年    4     月    1     日